---
title: "Biometrie onderzoek"
authors: "Jesse, Tristan, Robin"
date: "`r Sys.Date()`"
output:
  html_document:
    css: style.css
    toc: yes
    toc_depth: 3
    toc_float:
      collapsed: yes
      smooth_scroll: yes
---

```{r setup, include=FALSE}
# DON'T TOUCH THIS
knitr::opts_chunk$set(echo = TRUE)
library(ggplot2)

```
Authors: Jesse Postma 507655, Robin Offringa 468640, Tristan Kruithof 508757

## Inleiding

Al jaren lang is vraag naar onderzoek tussen de verhouding van armlengte tot lichaamslengte bij mannen en vrouwen, vandaag geven wij definitief een antwoord op dit vraagstuk.

## Onderzoeksvraag

Is er een verschil tussen de verhouding van armlengte tot lichaamslengte bij mannen en vrouwen?

## Hypothese

Er is een verschil tussen de verhouding van armlengte tot lichaamslengte bij mannen en vrouwen.

## NulHypothese

Er is geen verschil tussen de verhouding van armlengte tot lichaamslengte bij mannen en vrouwen.

### Ontwerp van het experiment

#### Wat meten we?

We meten de lichaamslengte en de armlengte van elk persoon afgerond op hele centimeters.

#### Welke groepen?

We meten mannen en vrouwen als afzonderlijke groepen.

#### Hoeveel metingen?

We maken 20 metingen per groep, dus 40 samples in totaal.



### Ontwerp het protocol

#### Protocol voor meting armlengte en lichaamslengte
We willen kijken of er verschil is tussen mannen en vrouwen in de verhouding tussen armlengte en lichaamslengte.

##### Benodigdheden

1.  meetlint
2.  spreadsheet om data op te schrijven
3.  proefpersonen

##### Data verzamelen

1.  Geef elke proefpersoon een subject-ID.
2.  Vraag of de persoon mee wil doen.
3.  Meet eerst de lichaamslengte.
4.  Meet daarna de armlengte.
5.  Laat de arm op schouderhoogte uitstrekken.
6.  Laat de tweede meter dezelfde persoon ook meten.

##### Afspraken

- Gebruik steeds dezelfde meet afspraken.
- Meet zo precies mogelijk.
- Zet geen namen in de data.
- Gebruik alleen een subject-ID.
- Wissel af zodat iedereen evenveel meet.

##### Controle

Aan het einde kijken we of alles klopt.

- Zijn er genoeg metingen?
- Zijn de subject-ID's uniek?
- Zitten er rare waarden tussen?
- Zijn de metingen van de twee meters ongeveer gelijk?

## Uitvoering

::: attention
Je moet de onderzoeksresultaten in deze vorm opslaan:

```{=html}
<pre>
gender;lengte;l arm;meter;Id
m; 190, 54, 507655, 2
m; 191, 54, 507656, 2
<meer rijen met data>
</pre>
```
:::

## Analyse

### Lees je eigen data in

Om data vanuit een tekstbestand in te lezen kan je dit codeblok gebruiken, aannemend dat je data er exact zo uitzien als in bovenstaande voorbeeld:

```{r demo-data-inlees, eval=FALSE}
data_file <- "C:/Users/jesse/Documents/Code/4_semester/meten.csv"

#data format: gender;lengte;l arm;meter;Id
res_data <- read.table(file = data_file,
                             header = TRUE,
                             sep = ";")

```

### Beschrijvende statistiek

Je hebt je data verzameld en ingelezen. Nu is het tijd om er een eerste verkenning op uit te voeren.

Allereerst berekenen we de lengte/arm-lengte ratio, want dat was de onderzoeksvraag. Onderstaande code voegt een extra kolom toe aan de dataframe.

```{r lab-head-blegh, eval=FALSE}
  res_data$ratio <- res_data$lengte / res_data$"l.arm"
  head(res_data)
```
Dit geeft per subject een ratio tussen de lengte en de armlengte.

Dan kunnen we nog kijken naar de gemiddelde lengte en armlengte per gender:

```{r lab-split, eval=FALSE}
#split over gender into list of dataframes
gender_split_data <- split(x = res_data,
                           f = res_data$gender)
#apply a function to report means of both measurements
sapply(X = gender_split_data,
       FUN = function(x){
         c(length = mean(x$lengte),
           arm = mean(x$l.arm),
           ratio = mean(x$ratio),
           dev = sd(x$ratio))
       })
```

```{r, eval=FALSE}
library(ggplot2)
# maak de plot en voeg lagen toe
ggplot(data = res_data,
       mapping = aes(x = gender, y = l.arm, fill = gender)) +
    geom_boxplot() +                            # boxplot visualisatie
    labs(x = "Gender", y = "Arm length (cm)") +  # as-labels
    theme_minimal()                             # beetje schoner plotje maken
```
``` {r eval=FALSE}
ggplot(data = res_data,
       mapping = aes(x = gender, y = lengte, fill = gender)) +
    geom_boxplot() +                            # boxplot visualisatie
    geom_point() +                              # met punten erbij
    labs(x = "Gender", y = "Lengte (cm)") + # as-labels
    theme_minimal()                             # beetje schoner plotje maken
```
Deze plots geven weer dat er wel een degelijk verschil tussen de groepen is.

``` {r, eval=FALSE}
ggplot(data = res_data,
       mapping = aes(x = gender, y = ratio, fill = gender)) +
    geom_boxplot() +                            # boxplot visualisatie
    geom_point() +                              # met punten erbij
    labs(x = "Gender", y = "ratio lengte/armlengte") + # as-labels
    theme_minimal()                             # beetje schoner plotje maken
```
### Welke verdeling?

Hoe kleiner de steekproefgrootte (*sample size*) hoe lastiger het is de onderliggende verdeling vast te stellen. Speel maar eens met dit blokje code, en verander de steekproefgrootte (`n=`) in de `rnorm()` functie en de `breaks=` in de `hist()` functie. Neem voor *n* bijvoorbeeld achtereenvolgens 10, 100, 1000, 10000, 10000 en voor *breaks* 5, 10, 50. Wanneer zie je een echte normaalverdeling verschijnen?

```{r sampling-demo, fig.asp=.6, out.width='60%', fig.align='center'}
hist_data <- data.frame(x = rnorm(n = 1000))
ggplot(data = hist_data,
       mapping = aes(x = x)) +
    geom_histogram(bins = 10, fill = "gold", colour = "black") +
    theme_minimal()
```

::: attention
**Dit *experiment* met de argumenten van `rnorm()` en `hist()` moet je opnemen in je eigen RMarkdown.**\
Beantwoord deze vragen:

1.  Wat gebeurt er met de vorm van de verdeling als `n` groter wordt?
  > De nauwkeurigheid van de "kleinere" assen wordt verloren.

2.  Wat gebeurt er met de spreiding van de data (x-as) als `n` groter wordt, en kan je dat verklaren?
  > De spreiding blijft vrijwel gelijk doordat die bepaalt word door de standard deviation van de normale verdeling. Grotere n betekend alleen gladdere grafiek.

3.  Waarom is bij zelfde instellingen voor `n` en `breaks` de uitkomst toch verschillend?
  > Omdat elke keer nieuwe data wordt gegenereerd.

4.  Welke minimale `n` geeft het meeste kans om een echte normaalverdeling te zien?
  > Vanaf ~ n = 1000 begint er een normale distributie te verschijnen.

5.  Wat voor bijzonders is er aan de hand met het `breaks` argument? Geeft de documentatie daar een verklaring voor?
> Er staat dat R zelf mooie grenzen voor de bins aanneemt dus niet expliciet wat je meegeeft als variabele.
:::

### Bronnen van variatie

Er zijn een paar dingen die voor verschil kunnen zorgen. Mensen zijn natuurlijk niet allemaal hetzelfde gebouwd. Ook kan een meter net iets anders meten dan een andere meter. Verder maakt houding uit, want als iemand niet helemaal recht staat of zijn arm net anders houdt, verandert de uitkomst al snel. Afronden op hele centimeters geeft ook extra ruis. In onze data zien we wel kleine verschillen tussen de meters, maar die zijn niet groot genoeg om op te vallen. De metingen lijken dus best goed op elkaar.

### De hypothese aannemen?

We hebben gekeken naar de verhouding tussen lengte en armlengte. Bij mannen is die ratio iets hoger dan bij vrouwen, maar het verschil is niet groot genoeg om op te vallen. De p-waarde ligt boven 0.05, dus we nemen de nulhypothese niet aan. Ook tussen de twee meters zien we geen groot verschil. De metingen komen dus redelijk goed overeen.

## Reflectie op het experiment

::: info
### Wat hebben we gedaan?
We hebben gekeken naar de verhouding tussen armlengte en lichaamslengte bij mannen en vrouwen. Ook hebben we twee meters gebruikt om te zien of hun metingen ongeveer gelijk zijn.

### Wat zien we in de data?
De ratio is bij mannen iets hoger dan bij vrouwen. Toch is dat verschil niet groot genoeg om op te vallen. We zien dus geen duidelijk verschil tussen de groepen.

### Wat viel op?
De metingen van de twee meters lijken op elkaar. Dat is goed, want dan lijkt het protocol goed te werken.

### Wat kan beter?
Het protocol kan nog iets duidelijker. Het helpt als we preciezer afspreken hoe we meten. Meten in millimeters zou ook beter zijn dan afronden op hele centimeters.

### Wat hebben we geleerd?
We hebben geleerd dat kleine meetverschillen snel ontstaan. Daarom is een protocol belangrijk. Ook hebben we gezien dat een klein verschil in de data niet meteen betekent dat het iets zegt.

### Conclusie
Ons onderzoek laat geen groot verschil zien tussen mannen en vrouwen in deze verhouding. De nulhypothese moet niet verworpen worden.
:::
