---
title: "Biometrie onderzoek"
authors: "Jesse, Tristan, Robin"
date: "`r Sys.Date()`"
output:
  html_document:
    css: style.css
    toc: yes
    toc_depth: 3
    toc_float:
      collapsed: yes
      smooth_scroll: yes
---

```{r setup, include=FALSE}
# DON'T TOUCH THIS
knitr::opts_chunk$set(echo = TRUE)
library(ggplot2)

```
Authors: Jesse Postma 507655, Robin Offringa 468620, Tristan Kruithof 508757

## Inleiding

Al jaren lang is vraag naar onderzoek tussen de verhouding van armlengte tot lichaamslengte bij mannen en vrouwen, vandaag geven wij definitief een antwoord op dit vraagstuk.

## Onderzoeksvraag

Is er een verschil tussen de verhouding van armlengte tot lichaamslengte bij mannen en vrouwen?

## Hypothese

Er is een verschil tussen de verhouding van armlengte tot lichaamslengte bij mannen en vrouwen.

## NulHypothese

Er is geen verschil tussen de verhouding van armlengte tot lichaamslengte bij mannen en vrouwen.

### Ontwerp van het experiment

#### Wat meten we?

We meten de lichaamslengte en de armlengte van elk persoon afgerond op hele centimeters.

#### Welke groepen?

We meten mannen en vrouwen als afzonderlijke groepen.

#### Hoeveel metingen?

We maken 20 metingen per groep, dus 40 samples in totaal.



### Ontwerp het protocol

#### Protocol voor meting armlengte en lichaamslengte
Om te garanderen dat verschillende onderzoekers de metingen op dezelfde reproduceerbare manier doen wordt de uitvoering van het experiment in een protocol vastgelegd.

##### Benodigdheden

1.  Schuifmaat of meetlint.
2.  Spreadsheet om resultaten vast te leggen, met toegang hiertoe op locaties zonder internet-toegang.
3.  Je laborant-ID: een unieke *identifier* die jou als onderzoeker identificeert. Neem hiervoor je studentnummer.

##### Data verzamelen

Zoek, samen met een ander groepje van je klas, in of rond het schoolgebouw medestudenten die willen deelnemen aan het onderzoek. Leg kort uit dat jullie voor een schoolopdracht de armlengte en lichaamslengte meten en dat alle gegevens anoniem worden opgeslagen.

Is het antwoord nee, dan bedank je vriendelijk en zoek je verder. Is het antwoord ja, dan wijs je de proefpersoon een rustige plek aan waar de meting kan plaatsvinden.

Vraag de proefpersoon om:

Rechtop te gaan staan tegen een muur of meetlat, met hakken tegen de grond. Meet vervolgens de lichaamslengte in centimeters en noteer deze in de spreadsheet.

Daarna vraagt je de proefpersoon om de arm zijwaarts te strekken op schouderhoogte. Meet de armlengte van het schouderpunt (acromion) tot de pols (carpal bot pisiform), opnieuw in centimeters.

Leg beide waarden vast in de spreadsheet, samen met:

je laborant-ID,

een subject-ID (géén naam),

de sexe van de proefpersoon (m/v/anders/onbekend).

Het parallelle groepje voert dezelfde metingen uit bij dezelfde proefpersonen, zonder jullie resultaten te horen, en gebruikt daarbij dezelfde subject-ID’s.

Bedank de proefpersoon voor deelname. Wissel de metingen af tussen de laboranten in jullie groepje om meetfouten te verminderen.

Ga door totdat er voldoende gegevens zijn verzameld voor beide doelgroepen.

## Uitvoering

::: attention
Je moet de onderzoeksresultaten in deze vorm opslaan:

```{=html}
<pre>
gender;lengte;l arm;meter;Id
m; 190, 54, 507655, 2
m; 191, 54, 507656, 2
<meer rijen met data>
</pre>
```
:::

## Analyse

### Lees je eigen data in

Om data vanuit een tekstbestand in te lezen kan je dit codeblok gebruiken, aannemend dat je data er exact zo uitzien als in bovenstaande voorbeeld:

```{r demo-data-inlees, eval=FALSE}
data_file <- "C:/Users/jesse/Documents/Code/4_semester/meten.csv"

#data format: gender;lengte;l arm;meter;Id
res_data <- read.table(file = data_file,
                             header = TRUE,
                             sep = ";")

```

### Beschrijvende statistiek

Je hebt je data verzameld en ingelezen. Nu is het tijd om er een eerste verkenning op uit te voeren.

Allereerst berekenen we de lengte/arm-lengte ratio, want dat was de onderzoeksvraag. Onderstaande code voegt een extra kolom toe aan de dataframe.

```{r lab-head-blegh, eval=FALSE}
  res_data$ratio <- res_data$lengte / res_data$"l.arm"
  head(res_data)
```
Dit geeft per subject een ratio tussen de lengte en de armlengte.

Dan kunnen we nog kijken naar de gemiddelde lengte en armlengte per gender:

```{r lab-split, eval=FALSE}
#split over gender into list of dataframes
gender_split_data <- split(x = res_data,
                           f = res_data$gender)
#apply a function to report means of both measurements
sapply(X = gender_split_data,
       FUN = function(x){
         c(length = mean(x$lengte),
           arm = mean(x$l.arm),
           ratio = mean(x$ratio),
           dev = sd(x$ratio))
       })
```

```{r, eval=FALSE}
library(ggplot2)
# maak de plot en voeg lagen toe
ggplot(data = res_data,
       mapping = aes(x = gender, y = l.arm, fill = gender)) +
    geom_boxplot() +                            # boxplot visualisatie
    labs(x = "Gender", y = "Arm length (cm)") +  # as-labels
    theme_minimal()                             # beetje schoner plotje maken
```
``` {r eval=FALSE}
ggplot(data = res_data,
       mapping = aes(x = gender, y = lengte, fill = gender)) +
    geom_boxplot() +                            # boxplot visualisatie
    geom_point() +                              # met punten erbij
    labs(x = "Gender", y = "Lengte (cm)") + # as-labels
    theme_minimal()                             # beetje schoner plotje maken
```
Deze plots geven weer dat er wel een degelijk verschil tussen de groepen is.

``` {r, eval=FALSE}
ggplot(data = res_data,
       mapping = aes(x = gender, y = ratio, fill = gender)) +
    geom_boxplot() +                            # boxplot visualisatie
    geom_point() +                              # met punten erbij
    labs(x = "Gender", y = "ratio lengte/armlengte") + # as-labels
    theme_minimal()                             # beetje schoner plotje maken
```
### Welke verdeling?

Hoe kleiner de steekproefgrootte (*sample size*) hoe lastiger het is de onderliggende verdeling vast te stellen. Speel maar eens met dit blokje code, en verander de steekproefgrootte (`n=`) in de `rnorm()` functie en de `breaks=` in de `hist()` functie. Neem voor *n* bijvoorbeeld achtereenvolgens 10, 100, 1000, 10000, 10000 en voor *breaks* 5, 10, 50. Wanneer zie je een echte normaalverdeling verschijnen?

```{r sampling-demo, fig.asp=.6, out.width='60%', fig.align='center'}
hist_data <- data.frame(x = rnorm(n = 1000))
ggplot(data = hist_data,
       mapping = aes(x = x)) +
    geom_histogram(bins = 10, fill = "gold", colour = "black") +
    theme_minimal()
```

::: attention
**Dit *experiment* met de argumenten van `rnorm()` en `hist()` moet je opnemen in je eigen RMarkdown.**\
Beantwoord deze vragen:

1.  Wat gebeurt er met de vorm van de verdeling als `n` groter wordt?
  > De nauwkeurigheid van de "kleinere" assen wordt verloren.

2.  Wat gebeurt er met de spreiding van de data (x-as) als `n` groter wordt, en kan je dat verklaren?
  > De spreiding blijft vrijwel gelijk doordat die bepaalt word door de standard deviation van de normale verdeling. Grotere n betekend alleen gladdere grafiek.

3.  Waarom is bij zelfde instellingen voor `n` en `breaks` de uitkomst toch verschillend?
  > Omdat elke keer nieuwe data wordt gegenereerd.

4.  Welke minimale `n` geeft het meeste kans om een echte normaalverdeling te zien?
  > Vanaf ~ n = 1000 begint er een normale distributie te verschijnen.

5.  Wat voor bijzonders is er aan de hand met het `breaks` argument? Geeft de documentatie daar een verklaring voor?
> Er staat dat R zelf mooie grenzen voor de bins aanneemt dus niet expliciet wat je meegeeft als variabele.
:::

### Bronnen van variatie

ONDERZOEK BRONNEN VAN VARIATIE BESPREEK DIT KORT

### De hypothese aannemen?

VOER RELEVANTE STATISTISCHE TESTS UIT

## Reflectie op het experiment

::: info
Bespreek in je groep de volgende vragen en voeg de antwoorden toe aan je uitgewerkte onderzoeksdocument.

1.  Zijn de metingen tussen de verschillende meters ook (significant) verschillend? Zo ja, waardoor zou je de verschillen kunnen verklaren?

2.  Onderzoek de verschillen tussen mannen en vrouwen met betrekking tot hand lengte, handbreedte en de ratio.

3.  Zou je het protocol aanpassen na deze ervaring, of was hij voldoende duidelijk en reproduceerbaar?
:::
